【裁判字號】    97,交易,124
【裁判日期】    970414
【裁判案由】    過失傷害
【裁判全文】
臺灣臺北地方法院刑事判決             97年度交易字第124號
公  訴  人  臺灣臺北地方法院檢察署檢察官
被      告  乙○○
上列被告因過失傷害案件，經檢察官提起公訴（97年度偵字第23
00號），其於準備程序進行中就被訴事實為有罪之陳述，經本院
告知簡式審判程序意旨，並聽取公訴人及被告之意見後，本院裁
定依簡式審判程序審理，並判決如下：
    主  文
乙○○因過失傷害人，處有期徒刑參月，如易科罰金以新臺幣壹
仟元折算壹日。
    事  實
一、乙○○並未領有駕駛執照，卻於民國九十六年五月三日下午
    騎乘車牌號碼FXS-511號重型機車上路，其於同日下午五時
    五分許沿臺北市○○區○○路由東往西方向行駛，行經臺北
    市○○區○○路三段六號時，本應注意汽車行駛時，駕駛人
    應注意車前狀況及兩車併行之間隔，並隨時採取必要之安全
    措施，且依當時情形，天候晴、日間有自然光線、柏油路面
    無缺陷及障礙物、視距良好，並無不能注意之情事，竟因前
    方有郵車暫停擋住其去路，其欲往右邊閃避，卻未注意看清
    右方有無來車，並注意其與右前方車輛有無適當間距，即貿
    然偏向右方行駛，適有甲○○騎乘車牌DHI-449號機車在乙
    ○○右前方行駛，乙○○遂自同向後方撞及甲○○，致甲○
    ○受有脛骨與腓骨上端之開放性骨折、鎖骨閉鎖性骨折及一
    根肋骨閉鎖性骨折等傷害。乙○○於肇事後，在有偵查犯罪
    職權之公務員知悉其犯行前，即向前來處理車禍事宜之員警
    承認其為肇事者，而自首並接受裁判。
二、案經甲○○訴由臺灣台北地方法院檢察署檢察官偵查後起訴
    。
    理  由
一、本案被告乙○○所犯之罪，並非法定刑為死刑、無期徒刑或
    最輕本刑三年以上有期徒刑之罪，亦非高等法院管轄第一審
    之案件，其於本院準備程序中就被訴事實已為有罪之陳述，
    本院乃裁定進行簡式審判程序。又簡式審判程序之證據調查
    ，依刑事訴訟法第二百七十三條之二規定，不受同法第一百
    五十九條第一項審判外陳述排除之限制，再被告對於卷內之
    各項證據亦不爭執證據能力，故卷內所列之各項證據，自得
    作為證據，先予敘明。
二、訊據被告乙○○就其有於前述時、地無照駕駛，且為閃避郵
    車，疏未看清右前方車況即貿然偏右行駛，因而撞及告訴人
    甲○○，並使其受有上述傷害之事實，已於警詢及本院審理
    時坦承不諱，核與證人即告訴人甲○○於檢察官偵訊時證述
    之情節相符，並有道路交通事故現場圖、交通事故談話紀錄
    表、道路交通事故調查報告表（一）、（二）、道路交通事
    故初步分析研判表各一紙，現場及車損照片共八張在卷可稽
    ，足見被告前開自白確與事實相符，應堪採信。再案發當時
    天候晴、光線為日間自然光、路面鋪設柏油、乾燥、無缺陷
    、無障礙物且視距良好、行車管制號誌正常乙節，有前述道
    路交通事故調查報告表附卷為憑，可見被告當時並無不能注
    意之情形。再告訴人甲○○確因本件車禍受有前揭傷害，並
    有台北市立聯合醫院仁愛院區出具之診斷證明書共兩張存卷
    可參。次按，汽車行駛時，駕駛人應注意車前狀況及兩車併
    行之間隔，並隨時採取必要之安全措施，道路交通安全規則
    第九十四條第三項定有明文。被告既然騎乘機車上路，依法
    自應負有前開注意義務。而當時光線及路況良好，自無不能
    注意之情事，惟被告卻未注意告訴人在其右前方行駛，疏未
    與告訴人保持安全間距即貿然偏右行駛，因此自後追撞告訴
    人，致生本件車禍，足見被告確有過失甚明。又告訴人因為
    上述車禍，方受有如前所述之傷害，則上開傷害與被告之過
    失行為間，具有相當因果關係存在，亦屬明確。末查，被告
    於本件車禍發生後，在有偵查犯罪權限之機關或公務員發覺
    其犯罪前，留在現場向前來處理車禍事宜之員警李豐璋承認
    係其駕車發生前揭車禍，並進而接受裁判，有臺北市○○○
    ○○道路交通事故肇事人自首情形紀錄表一份存卷可查，可
    知被告已符合自首之規定。綜上所述，本件事證明確，被告
    犯行堪以認定。
三、核被告乙○○所為，係犯刑法第二百八十四條第一項前段之
    過失傷害罪。被告無駕駛執照駕車，因而致告訴人受傷，應
    依道路交通管理處罰條例第八十六條第一項之規定，加重其
    刑。再被告於肇事後，於有偵查犯罪職權之公務員知悉前，
    即向到場處理車禍之警員表明其為肇事者而自首並接受裁判
    ，自得依刑法第六十二條前段之規定減輕其刑，並依法先加
    而後減之。爰審酌被告並無任何前科紀錄，有台灣高等法院
    被告前案紀錄表一份在卷可參，足見其素行良好，再參酌被
    告係未注意車前狀況及保持安全車距，致生本件車禍，過失
    情節頗大，另考量告訴人所受之傷勢頗重，但被告於案發時
    年近七十歲，注意力與反應能力降低，致生本件車禍，而其
    於犯罪後已坦承犯行，並表示願意賠償告訴人新臺幣五十萬
    元，惟告訴人並不同意，尚無法達成和解等一切情狀，量處
    如主文所示之刑，並諭知易科罰金之折算標準。
據上論斷，應依刑事訴訟法第二百八十四條之一、二百七十三條
之一第一項、第二百九十九條第一項前段，道路交通管理處罰條
例第八十六條第一項，刑法第二百八十四條第一項前段、第六二
條前段、第四十一條第一項前段，刑法施行法第一條之一，判決
如主文。
本案經檢察官黃珮瑜到庭執行職務。
中    華    民    國    97    年    4    月    14     日
         臺灣台北地方法院交通法庭   法  官  游士珺
上正本證明與原本無異。
如不服本判決，應於判決送達後10日內向本院提出上訴狀（應抄
附繕本）。告訴人或被害人如對於本判決不服者，應具備理由請
求檢察官上訴，其上訴期間之計算係以檢察官收受判決正本之日
期為準。
                                    書記官  林素霜
中    華    民    國    97    年    4     月    16    日
附錄本案論罪科刑法條全文
中華民國刑法第284條
因過失傷害人者，處6月以下有期徒刑、拘役或500元以下罰金，
致重傷者，處1年以下有期徒刑、拘役或500元以下罰金。
從事業務之人，因業務上之過失傷害人者，處1年以下有期徒刑
、拘役或1千元以下罰金，致重傷者，處3年以下有期徒刑、拘役
或2千元以下罰金。


司法院資訊處製作；財團法人民間司法改革基金會備份。
